【裁判字號】    98,簡上,421
【裁判日期】    980625
【裁判案由】    詐欺
【裁判全文】
臺灣桃園地方法院刑事判決             98年度簡上字第421號
上  訴  人  臺灣桃園地方法院檢察署檢察官
被      告  戊○○
上列上訴人因被告詐欺案件，不服本院中華民國98年3 月31日98
年度壢簡字第665 號第一審刑事簡易判決（聲請簡易判決處刑案
號：臺灣桃園地方法院檢察署98年度偵字第2925號）提起上訴，
並經臺灣桃園地方法院檢察署檢察官函請併案審理（併辦案號：
臺灣桃園地方法院檢察署98年度偵字第6125號、第10689 號），
本院管轄之第二審合議庭判決如下：
    主  文
原判決撤銷。
戊○○幫助意圖為自己不法之所有，以詐術使人將本人之物交付
，處有期徒刑肆月，如易科罰金，以新臺幣壹仟元折算壹日。
    事  實
一、戊○○明知申請帳戶使用係輕而易舉之事，一般人無故取得
    他人金融帳戶使用之行徑常與財產犯罪之需要密切相關，而
    可預見將帳戶提供他人使用，可能使他人遂行不法所有意圖
    用以詐騙他人，又對於提供帳戶予他人使用雖無必引發他人
    萌生犯罪之確信，但仍以縱若有人持以犯罪亦不違反其本意
    ，而基於幫助他人詐欺取財之不確定故意，於民國97年12月
    5 日某時，在桃園縣中壢市○○路天堂鳥汽車旅館前，將其
    申辦之渣打國際商業銀行新屋分行帳號00000-00000000-0號
    帳戶（下稱渣打銀行帳戶）、華南商業銀行觀音分行帳號00
    0000000000號帳戶（下稱華南銀行帳戶）及臺灣中小企業銀
    行新屋簡易型分行帳號000-00000000000 號帳戶（下稱臺灣
    企銀帳戶）之存摺、金融卡及密碼等金融資料交付予某真實
    姓名年籍不詳之成年人，藉此幫助該真實姓名年籍不詳之成
    年人及其所屬詐騙集團達到向他人詐取財物之目的。嗣該真
    實姓名年籍不詳之成年人與該詐欺集團所屬成年成員共同基
    於意圖為自己不法所有之犯意聯絡，而為以下犯行：
（一）於97年12月6 日某時，以電話向甲○○佯稱係東森購物之
      人員，並以扣款作業疏失，需至自動櫃員機依指示操作解
      除設定為由，致甲○○陷於錯誤，而於97年12月6 日晚間
      8 時10分許，至台南市○○路88號渣打銀行之自動櫃員機
      ，將其所有之新臺幣（下同）10萬元匯至戊○○上開渣打
      銀行帳戶內，而該款項亦遭該詐欺集團成員提領一空。
（二）於97年12月6 日某時，以電話向丁○○佯稱係網路購物之
      賣家，以訂購商品之數量有誤，需依指示至自動櫃員機取
      消為由，致丁○○陷於錯誤，而於97年12月6 日晚間9 時
      34分許，至華南商業銀行新店分行之自動櫃員機，將其所
      有之1 萬元匯至戊○○上開華南銀行帳戶內，而該款項亦
      遭該詐欺集團成員提領一空。
（三）於97年12月6 日某時，以電話向丙○○佯稱其網路購物之
      付款方式設定有誤，需依指示至自動櫃員機取消為由，致
      丙○○陷於錯誤，而於97年12月6 日晚間10時50分許，至
      馬蘭郵局之自動櫃員機，將其所有之5012元匯至戊○○上
      開華南銀行帳戶內，而該款項亦遭該詐欺集團成員提領一
      空。
（四）於97年12月6 日某時，以電話向乙○○佯稱係東森購物之
      人員，並以扣款作業疏失，需至自動櫃員機依指示操作解
      除設定為由，致乙○○陷於錯誤，而於97年12月6 日晚間
      11時31分許，至桃園縣蘆竹鄉○○路○ 段某郵局之自動櫃
      員機，將其所有之29989 元匯至戊○○上開臺灣企銀帳戶
      內，而該款項亦遭該詐欺集團成員提領一空。
二、案經桃園縣警察局楊梅分局報告臺灣桃園地方法院檢察署檢
    察官偵查後聲請簡易判決處刑，及臺灣桃園地方法院檢察署
    檢察官移送併辦。
    理  由
一、證據能力方面：
（一）按被告以外之人於審判外之陳述，雖不符前4 條之規定，
      而經當事人於審判程序同意作為證據，法院審酌該言詞陳
      述或書面陳述作成時之情況，認為適當者，亦得為證據；
      當事人、代理人或辯護人於法院調查證據時，知有第159
      條第1 項不得為證據之情形，而未於言詞辯論終結前聲明
      異議者，視為有前項之同意，刑事訴訟法第159 條之5 就
      此定有明文。而本案所引用之供述證據，經本院依法踐行
      調查證據程序，公訴人、被告均同意各該供述證據之證據
      能力，且迄本院言詞辯論終結前未就供述證據之證據能力
      聲明異議，又查無依法應排除其證據能力之情形，是後述
      所引用供述證據之證據能力均無疑義，依法自有證據能力
      ，均得作為本案證據，先予敘明。
（二）卷附之上開渣打銀行帳戶、華南銀行帳戶及臺灣企銀帳戶
      之歷史交易明細表；被害人甲○○、丁○○、丙○○及乙○○提出之自動櫃員機交易明細表（見98年度偵字第2925
      號卷第11至13頁、第22頁，98年度偵字第6125號卷第12至
      15頁、第18頁、第26頁，98年度偵字第10689 號卷第12至
      15頁、第18頁），均與本案事實具有自然關聯性，復屬書
      證性質，且查無事證足認有違背法定程式或經偽造、變造
      所取得之情事，況公訴人及被告對此部分之證據能力亦不
      爭執，是堪認均有證據能力，附此敘明。
二、訊據被告固坦承其有於上揭時、地將其上開渣打銀行帳戶、
    華南銀行帳戶及臺灣企銀帳戶之存摺、提款卡及密碼等資料
    交予某真實姓名年籍不詳之成年人之事實，惟矢口否認有何
    幫助詐欺之犯行，辯稱：伊是因為應徵工作，對方要求伊提
    供金融機構帳戶之存摺、提款卡及密碼作為轉帳，伊不知道
    對方會拿給詐騙集團使用云云。惟查：
（一）被害人甲○○、丁○○、丙○○及乙○○分別於上揭時間
      遭詐騙集團成員以上揭佯稱之事由，而陷於錯誤，分別於
      上揭時、地將其等所有之款項匯入被告上開渣打銀行帳戶
      、華南銀行帳戶及臺灣企銀帳戶內等情，業據證人即被害
      人甲○○、丁○○、丙○○及乙○○於警詢時證述明確，
      復有上開渣打銀行帳戶、華南銀行帳戶及臺灣企銀帳戶之
      歷史交易明細表；被害人甲○○、丁○○、丙○○及乙○○提出之自動櫃員機交易明細表在卷可稽（見98年度偵字
      第2925號卷第11至13頁、第22頁，98年度偵字第6125號卷
      第12至15頁、第18頁、第26頁，98年度偵字第10689 號卷
      第12至15頁、第18頁），足證被害人甲○○、丁○○、丙○○及乙○○遭詐騙之前開款項，確均匯入被告所提供之
      上開渣打銀行帳戶、華南銀行帳戶及臺灣企銀帳戶內，是
      該等帳戶確有供詐騙集團作為實施詐欺取財犯行之用無訛
      。
（二）被告雖以前詞置辯，然按金融存款帳戶，事關存戶個人財
      產權益之保障，與存戶之印鑑章、提款卡結合，其專屬性
      、私密性更形提高，一般人均有妥為保管存摺、印鑑章、
      提款卡，以防止被他人冒用之認識，縱有特殊情況偶有將
      存摺、印鑑章、提款卡交付他人之需，亦必深入瞭解其用
      途後再行提供以使用，若落入不明人士手中，極易被利用
      為取贓之犯罪工具，恆係吾人日常生活經驗與事理，而被
      告於本院審理時既已供認：伊十多年前曾從事過公司行號
      的工作，是公司幫伊辦理轉帳的帳戶，但沒有要伊將帳號
      之密碼告訴公司，而後來伊都是從事攤販的工作，而伊有
      聽過詐騙集團、人頭帳戶，伊將帳戶交出去有可能變成人
      頭帳戶等語，足認被告當時應具有相當之智識程度與生活
      、工作經驗，對此亦當認識甚明，甚至依其之前工作經驗
      及知悉詐騙集團、人頭帳戶等情，自應對於對方要求其提
      供帳戶之存摺、提款卡、密碼有所懷疑，然被告竟未加追
      問以防範帳戶遭人盜用，猶直接將3 本帳戶之存摺、提款
      卡、密碼輕易交給不知真實姓名年籍之對方，已與常情有
      悖。是衡情被告當時應可懷疑並預見將其帳戶之存摺、提
      款卡及密碼等資料交予他人，可能供不法詐騙份子用以詐
      使他人將款項匯入後，再加以提領之用。
（三）被告於交付其帳戶之存摺、提款卡及密碼時，既已可懷疑
      並預見將其帳戶之存摺、提款卡及密碼等資料交予他人，
      可能供不法詐騙份子用以詐使他人將款項匯入後，再加以
      提領之用，竟仍將其所有之上開渣打銀行帳戶、華南銀行
      帳戶及臺灣企銀帳戶之存摺、提款卡及密碼交付不知真實
      姓名年籍之人使用，依卷內事證，雖無證據證明被告知悉
      詐騙被害人之犯罪集團成員如何犯罪，或被告與犯罪集團
      成員間有何共同正犯關係，惟被告既無從知悉且無法掌握
      帳戶是否遭人非法使用，則該等犯罪集團成員將被告提供
      之上開渣打銀行帳戶、華南銀行帳戶及臺灣企銀帳戶供作
      提領不法詐騙款項之用，顯然為被告所可預見且不違反被
      告之本意，被告自有幫助詐欺取財之不確定故意甚明。
（四）綜上所述，本案事證明確，被告上開所辯要係卸責之詞，
      不足採信，其犯行堪以認定，應依法論科。
三、按幫助犯之成立，主觀上行為人須有幫助故意，客觀上須有
    幫助行為，意即需對於犯罪與正犯有共同之認識，而以幫助
    之意思，對於正犯資以助力，而未參與實施犯罪之行為者而
    言。被告將所有之上開渣打銀行帳戶、華南銀行帳戶及臺灣
    企銀帳戶之存摺、提款卡及提款卡密碼提供予該不詳詐騙集
    團成員，供其詐騙被害人財物，顯係基於幫助他人詐取財物
    之犯意所為，屬刑法詐欺罪構成要件以外之行為，被告既以
    幫助他人犯罪之意思而參與犯罪構成要件以外之行為，核其
    所為，係犯刑法第30條第1 項、第339 條第1 項詐欺取財罪
    之幫助犯。又被告係幫助他人犯罪，爰依刑法第30條第2 項
    規定減輕其刑。再被告以同時交付上開3 銀行帳戶存摺、金
    融卡及密碼予某真實姓名年籍不詳之成年人及其所屬詐騙集
    團成員使用之一幫助詐欺行為，幫助該詐騙集團分別詐騙被
    害人甲○○、丁○○、丙○○及乙○○等人之財物，為想像
    競合犯，應依刑法第55條之規定從一重處斷。另被告提供上
    開華南銀行帳戶及臺灣企銀帳戶助成詐騙集團對被害人丁○○、丙○○及乙○○等人詐欺取財部分（即臺灣桃園地方法
    院檢察署檢察官98年度偵字第6125號、第10689 號移送併辦
    意旨書）雖未經檢察官聲請簡易判決處刑，惟該部分與已聲
    請簡易判決處刑部分，既有想像競合犯之裁判上一罪關係，
    自為聲請簡易判決處刑效力所及，本院應併予審理。
四、原審判決對被告論罪科刑固非無見，惟原審未及審酌被告提
    供上開華南銀行帳戶及臺灣企銀帳戶助成詐騙集團對被害人
    丁○○、丙○○及乙○○等人詐欺取財之犯行，容有未洽，
    原審判決既有上開可議之處，其判決自屬無可維持，而應由
    本院撤銷改判。爰審酌被告明知使用人頭帳戶以詐欺之情形
    猖獗，且可預見其提供之帳戶可能供詐騙集團作為詐取被害
    人財物之用，猶交付上開3 帳戶予詐欺集團使用，助長詐騙
    財產犯罪之風氣，造成無辜民眾受騙而受有金錢損失，實為
    當今社會詐財事件發生之根源，並擾亂金融交易往來秩序及
    社會正常交易安全甚鉅，且亦因被告提供個人帳戶，致使執
    法人員難以追查正犯之真實身分，兼衡本案被告交付之帳戶
    及被害人之人數為眾，被害人遭詐騙金額不少，暨被告素行
    、犯後之態度等一切情狀，量處如主文所示之刑，並諭知易
    科罰金之折算標準，以資懲儆。
據上論斷，應依刑事訴訟法第455 條之1 第3 項、第369 條第 1
項前段、第364 條、第299 條第1 項前段，刑法第30條第1 項、
第2 項、第339 條第1 項、第55條、第41條第1 項前段，刑法施
行法第1 條之1 第1 項、第2 項前段，判決如主文。
本案經檢察官顏世翠到庭執行職務。
中    華    民    國    98    年    6     月    25    日
                刑事第十二庭審判長法  官  魏  于  傑
                                  法  官  李  文  娟
                                  法  官  羅  國  鴻
以上正本證明與原本無異。
不得上訴。
                                  書記官  戴  育  萍
中    華    民    國    98    年    6     月    30    日
【論罪科刑法條】
刑法第339條
意圖為自己或第三人不法之所有，以詐術使人將本人或第三人之
物交付者，處5 年以下有期徒刑、拘役或科或併科1 千元以下罰
金。
以前項方法得財產上不法之利益或使第三人得之者，亦同。
前二項之未遂犯罰之。


司法院資訊處製作；財團法人民間司法改革基金會備份。
